臺灣板橋地方法院刑事判決　　　　　　　99年度易字第2186號
公　訴　人　臺灣板橋地方法院檢察署檢察官
被　　　告　竇桂貞
選任辯護人　李祖麟律師
上列被告因妨害家庭案件，經檢察官提起公訴（99年度偵字第
2200號），本院判決如下：
    主  文                                              
竇桂貞無罪。
    理  由
一、公訴意旨略以：被告竇桂貞明知黃華昌（業據撤回告訴，另
    經檢察官為不起訴處分確定）係告訴人薛台玲之夫，為有配
    偶之人，且婚姻關係存續中，竟基於相姦之犯意，自民國93
    年10月1 日起，至99年5 月間止，與黃華昌接續在其位於臺
    北縣中和市（現改制為新北市中和區○○○街177 巷32號3
    樓、臺北縣中和市○○街2 巷13號9 樓及臺北縣土城市（現
    改制為新北市土城區○○○街381 巷15號9 樓之住處，多次
    為姦淫行為，因認被告涉犯刑法第239 條後段之相姦罪嫌。
二、按告訴乃論之罪，行為有連續或繼續之狀態者，其6 個月之
    告訴期間，應自得為告訴之人，知悉犯人最後一次行為或行
    為終了時起算，最高法院87年度台上字第2585號判決意旨可
    資參照。查本案公訴人起訴之犯罪事實為被告自93年10月1
    日起至99年5 月間止與黃華昌接續為相姦犯行，而告訴人提
    出告訴之日期為98年11月27日，有刑事告訴狀上臺灣板橋地
    方法院檢察署收發章戳在卷可參，揆諸前揭判決意旨，告訴
    人之告訴自尚未逾6個月之告訴期間，合先敘明。
三、按犯罪事實應依證據認定之，無證據不得認定犯罪事實；不
    能證明被告犯罪者，應諭知無罪之判決，刑事訴訟法第154
    條第2 項、第301 條第1 項分別定有明文。又按事實之認定
    ，應憑證據，如未能發現相當證據，或證據不足以證明，自
    不能以推測或擬制之方法，為裁判基礎；且認定犯罪事實，
    所憑之證據，無論直接或間接證據，其為訴訟上之證明，須
    於通常一般之人均不致有所懷疑，而得確信其為真實之程度
    者，始得據之為有罪之認定，倘其證明尚未達到此一程度，
    而有合理性懷疑之存在時，即無從為有罪之認定，最高法院
    40年台上字第86號、76年台上字第4986號亦分別著有判例可
    資參照。末按刑法第239 條相姦罪之成立，以發生姦淫關係
    為要件，所謂兩性生殖器接合構成姦淫既遂一節，係以兩性
    生殖器官已否接合為準，不以滿足性慾為必要，申言之，即
    男性陰莖一部已插入女陰，縱未全部插入或未射精，亦應成
    立姦淫既遂（最高法院62年台上字第2090號判例意旨參照）
    ，故刑法第239 條通姦罪及相姦罪之成立，必男性陰莖一部
    已插入女性陰部，始為當之，此既為構成要件之一部，即應
    以證據嚴格證明之，倘不能證明被告間確有發生姦淫行為，
    即不得以該罪相繩；又當場查獲姦淫之情事，依社會生活經
    驗顯示固不多見，因之法院判斷行為人有無通（相）姦犯行
    ，雖亦不以姦淫當時隨即被查獲為限，然仍須有相當證據證
    明行為人確有姦淫之事實為必要。
四、公訴人認被告竇桂貞涉犯本件相姦罪嫌，無非係以被告本身
    供述、同案被告黃華昌之供述、告訴人薛台玲之指述、證人
    黃威、王世豫、趙敏智之證述，及被告竇桂貞所持用之行動
    電話門號0000000000號及市話00000000號與同案被告黃華昌
    所持用之行動電話門號0000000000號、0000000000號之申登
    人資料及雙向通聯紀錄、告訴人所提出其與同案被告黃華昌
    對話之錄音光碟、錄音譯文、公務員保障暨培訓委員會96公
    申決字第0294號再申訴決定書、同案被告黃華昌於台新商業
    銀行開立帳號00000000000000、00000000000000號帳戶所留
    存之資料及交易往來明細、告訴人與小兒子往來書信乙份暨
    照片、台貿國宅社區機車進出登記簿2 張、台貿景安社區車
    輛進出登記簿1 張、錄影監視畫面光碟乙份及中和區○○路
    宅內家具陳設照片（94年秋後）及96年被告搬至中和區○○
    街之家居陳設照片等證據為憑。訊據被告固坦承自94年起至
    99年5 月間止，確曾分別居住過臺北縣中和市○○街177 巷
    32號3 樓、臺北縣中和市○○街2 巷13號9 樓及臺北縣土城
    市○○街381 巷15號9 樓等處，然堅詞否認有何與黃華昌相
    姦之犯行，辯稱：上開住處均係伊與胞姊竇桂穎同住，黃華
    昌並未與伊同住，兩人亦不曾為性交行為等語。經查：
  (一)被告自承自94年起離婚後即居住於臺北縣中和市○○街177
    巷32號3 樓，約於96年農曆7 月前搬遷至臺北縣中和市○○
    街2 巷13號9 樓居住至97年7 、八月間，其後再搬遷至臺北
    縣土城市○○街381 巷15號9 樓居住迄今，核與證人即被告
    前夫李中人證稱被告直到辦理離婚登記後才搬出等語相符，
    而被告係於93年12月30日與李中人辦理離婚登記等情，亦有
    被告個人戶籍資料查詢結果1 紙存卷可參，足證被告確係於
    94年起始搬入臺北縣中和市○○街177 巷32號3 樓居住，是
    公訴意旨以被告自93年10月1 日起即與黃華昌於臺北縣中和
    市○○街177 巷32號3 樓住處為相姦行為云云，洵屬無據。
  (二)次查被告供稱於上開3 處住處居住期間均係與胞姊竇桂穎同
    住，並未曾與黃華昌同住。證人竇桂穎亦證稱：伊於94年2
    月至3 月間離婚，離婚後即搬去與被告同住，伊與被告在臺
    北縣中和市○○街177 巷32號3 樓台貿社區同住的時候，是
    住同一間房間，另外還有兩間房間，一間是書房一間是衣物
    儲藏室等語（見本院100 年10月20日審理筆錄第13、14、16
    頁）。而證人竇桂穎確係於94年2 月25日離婚等情，亦有證
    人竇桂穎個人戶籍資料查詢結果1 紙存卷可參。雖公訴人以
    台貿國宅社區機車進出登記簿2 張及台貿景安社區車輛進出
    登記簿1 張，質之證人竇桂穎既與被告同住於臺北縣中和市
    ○○街177 巷32號3 樓，為何進出該社區尚需為訪客登記，
    惟證人竇桂穎證稱：因社區規定一戶只能有一個停車位，有
    時被告開車出去後就有一個空位，但是因為社區規定每個停
    車位只能停特定車號的車，所以才要另外填訪客進出表等語
    （見同上筆錄第16頁）。證人所述情節尚非不可採信，且公
    訴人復未提出任何證據足以推翻證人說詞，即無從僅憑上開
    台貿國宅社區機車進出登記簿2 張及台貿景安社區車輛進出
    登記簿1 張證明證人竇桂穎並未與被告同住。又公訴人另以
    依告訴人100 年6 月22日刑事陳報狀檢附臺北縣中和市○○
    街177 巷32號3 樓照片5 張所示，該址3 房中僅主臥室有一
    雙人床，主臥室床頭有一心型相框，內有被告與黃華昌之合
    照，洗衣間有男用內褲及拖鞋、浴室層架上有男用刮鬍刀座
    充、藍色漱口杯及牙刷等，均為黃華昌所有之物，以及99年
    10 月4日告訴人刑事陳報狀所附上址五斗櫃照片與告訴人及
    黃華昌合照各1 張，五斗櫃中擺放之polo衫亦為黃華昌之衣
    物，足證黃華昌確有與被告同居於該址云云。然訊之告訴人
    如何取得上開照片，告訴人證稱：99年10月4 日告訴人刑事
    陳報狀所附照片係伊於94年夏天過後在景安路177 巷32號3
    樓拍攝，該址乃伊與黃華昌所有，原本是出租給林芳杰即被
    告胞兄竇念祖之女婿使用，伊是自行持鑰匙開門進入，另外
    100 年6 月22日陳報狀所附照片亦均係於94至95年間拍攝。
    當初拍攝這些照片是想把照片拿給軍方處理，房子是伊的，
    伊進入不需要得到任何人允許等語（見同上筆錄第4 、6 、
    8 頁）。足證告訴人拍攝上開照片並未得被告同意或陪同，
    而係私自進入。而被告雖供稱上開照片確係伊居住於臺北縣
    中和市○○街177 巷32號3 樓時房間之格局與家具擺設，然
    堅詞否認床頭有擺設伊與黃華昌合照之心型相框，且稱照片
    裡的很多東西也都不是伊家中所有之物等語。證人竇桂穎亦
    證稱不曾看過該心型相框等語。則告訴人既係私自在無員警
    或第三人陪同之下進入被告住處拍攝上開照片，且其拍攝動
    機復係因早已懷疑被告與黃華昌有染，欲藉上開照片請求軍
    方出面處理，而對被告具強烈之敵對性，即無法排除上開照
    片拍攝內容係經安排設計而有虛偽之可能。自亦無從僅憑上
    開照片據以認定黃華昌確有居住於上址甚至進而推論黃華昌
    有與被告為性交行為之事實。
  (三)又公訴意旨認被告居住於臺北縣中和市○○街2 巷13號9 樓
    期間亦係與黃華昌同住並發生姦淫行為，無非僅以公務員保
    障暨培訓委員會96公申決字第0294號再申訴決定書上被告與
    黃華昌之住址均係填載臺北縣中和市○○街2 巷13號9 樓，
    為其論據。然同案被告黃華昌於偵查中供稱：該申訴案伊擔
    任被告之代理人，但住址填寫被告住處方便被告自己收自己
    看，不填伊自己的地址是因為會引起伊的困擾，伊必須要提
    防自己的妻子等語（見本案99年度偵字第2200號偵查卷第27
    頁），且在吾人生活經驗中，於填載連絡地址時因自己住處
    不便收件而填寫親朋好友之地址，亦所在多有，僅憑再申訴
    決定書上被告與黃華昌所填寫之地址相同，實無從推論二人
    有同住甚或發生性行為之事實。
  (四)再於被告居住於臺北縣土城市○○街381 巷15號9 樓之期間
    ，公訴意旨亦以黃華昌於台新商業銀行開立帳號0000000000
    0000、00000000000000所留存之通訊地址即為被告臺北縣土
    城市○○街381 巷15號9 樓住處，且二人持用之行動電話門
    號在夜半及清晨時分之基地台位置相同，足證被告與黃華昌
    有同居姦淫之犯行云云。惟不得僅以通訊地址推論有無居住
    甚至發生性交行為之事實，已如前述。且證人即被告上開土
    城住處國美之星社區主委趙敏智於偵查中證稱：有見過一次
    被告與黃華昌一同進出，除假日黃華昌會進出該社區外，平
    日大概就是上午的時間會看到，一個月大概會看到1 、2 次
    ，並沒有很常看到黃華昌等語（見同上卷第181 頁）。另國
    美之星社區主任王世豫亦證稱：平常看到被告跟黃華昌都是
    在社區大廳，看到的時候都是白天，伊有看過黃華昌進出社
    區，但是黃華昌究竟有無居住於該社區伊並不清楚等語（見
    同上卷第181 至182 頁），是依證人趙敏智與王世豫之證詞
    ，亦僅得證明黃華昌有出入被告位於土城住處之事實，尚不
    足證明黃華昌有與被告共同居住於該址。再證人黃華昌證稱
    ：伊於98年11月至12月間離家在外居住，並承租臺北縣土城
    市○○街294 號2 樓之房屋等語（見本院100 年4 月12日審
    理筆錄第8 、9 頁），證人即黃華昌房東謝文獻亦證稱：黃
    華昌是伊房客，每月租金4500元，伊住在樓下，常常看到被
    告在該處出入，但是否有實際居住伊不知道等語（見同上筆
    錄第14、15頁），而證人黃華昌與謝文獻之租期係自98年12
    月12日起，亦有房屋租賃契約書1 份在卷可佐（見本案98年
    度他字第7756號偵查卷第21至22頁），足證證人黃華昌確有
    另行租屋於臺北縣土城市○○街294 號2 樓之事實。公訴人
    雖以黃華昌所持用之行動電話門號0000000000號與被告持用
    之行動電話門號0000000000號常於夜間及清晨出現在同一基
    地台，而認二人有同住之事實云云，然被告住處即臺北縣土
    城市○○街381 巷15號9 樓之涵蓋基地台為臺北縣土城市○
    ○路326 號12樓，證人黃華昌租屋處即臺北縣土城市○○街
    294 號2 樓之涵蓋基地台為臺北縣土城市○○路326 號12樓
    或延吉街233 號5 樓等情，有台灣大哥大股份有限公司100
    年4 月11日台信網（100 ）字第0898號函文一紙附於本院卷
    可憑。查公訴人所調閱通聯記錄之期間為98年11月14日起至
    99年5 月16日止，參諸上揭函覆內容，則就98年12月12日證
    人黃華昌承租上址房屋後，縱其所持用之行動電話門號有於
    夜間或清晨與被告所持用之行動電話門號顯示為同一基地台
    ，亦不能排除黃華昌係在其租屋處而非被告住處之可能。再
    觀諸證人黃華昌所持用之行動電話門號0000000000號於98年
    11月14日至同年12月11日間之通聯記錄，其中有於夜間或凌
    晨時分基地台顯示於臺北縣土城市○○街附近之日期，僅11
    月18日22時5 分與11月28日0 時13分，惟翌日早晨第一通通
    聯之基地台位置卻分別位於臺北縣新店市○○路（11月19日
    8 時35分）與臺北市中山區○○○路（11月28日9 時53分）
    ，有上開行動電話之通聯記錄1 份存卷可參（見本案99年度
    偵字第2200號偵查卷第142 至144 頁），亦不足證明證人黃
    華昌於上開二日之夜間直至翌日係留宿於被告住處。綜上所
    述，依公訴人所提證據，均不足證明被告有與黃華昌同住於
    臺北縣土城市○○街381 巷15號9 樓並發生性行為之事實。
  (五)再證人即黃華昌與告訴人之子黃威固證稱：黃華昌有婚外情
    等語，惟證人黃威亦證稱：並沒有看過黃華昌與被告有任何
    曖昧舉動等語（見同上卷第18頁），是證人黃威之證詞尚不
    足證明被告與黃華昌間有何相姦犯行。又告訴人雖亦證稱黃
    華昌曾向伊坦承有與被告婚外情並有發生性關係等語，並提
    出其與黃華昌間多次對話錄音譯文以為佐證。然證人黃華昌
    於本案偵、審中始終否認有與被告為姦淫之行為，且觀諸告
    訴人所提對話譯文第(一)、(二)、(三)、(四)段摘要（見本案99年度
    偵字第2200號偵查卷第40至45頁），均未標示對話時間，其
    中除第(一)段摘要中告訴人曾有提到被告之姓名外、其餘各次
    對話內容均未曾提及被告姓名，不知討論對象為何，且第(一)
    、(二)、(三)、(四)段摘要對話中亦均無任何涉及黃華昌坦承有與
    被告發生性關係之內容。另告訴人提出之94年1 月28日及同
    年8 月15日告訴人與黃華昌對話內容，94年1 月28日的對話
    內容中黃華昌固於最後自承「你就讓我自私一點，一手牽一
    個」，然該次對話中黃華昌亦稱「我說沒有你又不相信，我
    說有你也不信，沒辦法」、「我何德何能，她每天打扮光鮮
    亮麗的，每天追她的人不知道有多少，但都沒辦法」、「感
    情的事情是沒有道理可講的，這幾年來我們是很好的朋友、
    我信任她」、「她是我很好的異性朋友，風風雨雨坦坦蕩蕩
    的」，均係表示伊與被告是很好的異性朋友關係，其稱「你
    就讓我自私一點，一手牽一個」，是否即係指與被告間有不
    正常之男女關係，已非無疑（見本案99年度偵字第2200號偵
    查卷第102 至107 頁）。又94年8 月15日起之電話對話內容
    (1)中「你要跟她講電話呀! 笑..... （告訴人：隨便呀! 你
    敢的話，你就把電話拿給她呀! ）她也睡覺了! 好了! （告
    訴人：她睡了嗎？是嗎！，那你也睡了？）對。好了，我要
    睡覺了啦！」（見本案99年度偵字第2200號偵查卷第108 頁
    ），惟告訴人提供該次之錄音譯文第一句即為黃華昌說：「
    你要跟她講電話呀! 笑..... 」，顯係於雙方通話中間始予
    錄音並節錄譯文，無法查知雙方先前之對話內容，且證人黃
    華昌於本院審理時證稱：告訴人偷偷錄音已長達10年，只要
    告訴人心情不好時候，就會將伊從床上搖醒，疲勞訊問到天
    亮，伊回答什麼已經不足為奇了。如果問伊殺人沒有也可能
    會招供等語（見本院100 年4 月12日審理筆錄第7 頁），而
    本次錄音內容並無黃華昌轉交被告本人親自接聽電話，即無
    法排除係被告並未在黃華昌身邊，僅係因告訴人一再追問黃
    華昌，而黃華昌索性回答被告就在伊身邊且已就寢之可能性
    。至電話對話內容(2)至(7)中，亦均無任何涉及黃華昌坦承確
    有與被告發生性關係之內容（見本案99年度偵字第2200號偵
    查卷第109 至116 頁）。至告訴人提出之94年夏天告訴人與
    黃華昌對話內容中雖有「（告訴人：很簡單嘛！你承不承認
    ，你跟她發生關係？）我承認呀！（告訴人：你承不承認你
    跟她有姦情？）我承認呀！好呀！怎樣！好！承認呀！....
    我承認嘛！要怎樣嘛！？」，惟該次對話中亦有「妳每天都
    跟我扯！扯！扯！妳已經講了快兩個月了。」、「你不要把
    事情扭曲、醜化，對不對，我沒有意見！」等內容，顯示黃
    華昌雖於告訴人追問其是否有與被告發生關係時表示承認，
    然從對話內容可知黃華昌當時情緒甚為激動，且回答語氣為
    「承認阿，你要怎樣嘛」，顯係順著告訴人之追問回答，無
    法排除黃華昌當時係因告訴人一再追問一時不耐始加以承認
    。綜上所述，告訴人所提出之錄音譯文，亦不足使本院形成
    被告確有與黃華昌為姦淫行為之心證。末查公訴人另以被告
    與黃華昌有於99年6 月19日晚間一同至中和環球購物中心逛
    街，二人手勾手舉止親密，有監視錄影光碟1 份為證，惟縱
    被告有與黃華昌一同出遊，亦僅足佐證二人交情匪淺，無從
    據以認定被告與黃華昌有何姦淫犯行。
五、綜上所述，本案依卷附積極證據資料顯示，實僅能認黃華昌
    時常出入被告家中，且將黃華昌之信件寄送至被告家中代為
    收取，二人曾手勾手逛街等情，然仍不得以推測及擬制之方
    法，逕認被告係與黃華昌同住，甚或進一步遽認兩人確於起
    訴書所載之時地發生性關係之事實。此外，復查無其他積極
    證據足證被告涉有公訴人所指之上開相姦犯行，本案尚未達
    一般人均不致於有所懷疑，而得確信被告有罪之程度，自屬
    不能證明被告犯罪，揆諸首揭規定與判例意旨，應諭知被告
    無罪之判決。
據上論斷，應依刑事訴訟法第284 條之1 、第301 條第1 項，判
決如主文。
本案經檢察官林士淳到庭執行職務。
中    華    民    國   100    年    11    月    28    日
                    刑事第十一庭審判長法  官  王綽光

                                      法  官  洪珮婷

                                      法  官  黃司熒
以上正本證明與原本無異。
如不服本判決，應於判決送達後10日內敘明上訴理由，向本院提
出上訴狀 (應附繕本) ，上訴於臺灣高等法院。其未敘述上訴理
由者，應於上訴期間屆滿後20日內向本院補提理由書「切勿逕送
上級法院」。
                                      書記官  屠衛民
中    華    民    國   100   年    11    月    30    日